臺灣桃園地方法院民事簡易判決
109年度桃簡字第227號
原      告  趙彤恩  
訴訟代理人  蔡家豪律師
被      告  李易秦（原名：李妱勲）


訴訟代理人  吳庭芸律師
上列當事人間請求遷讓房屋等事件，本院於民國111年4月29日言
詞辯論終結，判決如下：
    主      文
被告應給付原告新臺幣陸拾壹萬貳仟伍佰壹拾參元，及自民國一
一一年三月十二日起至清償日止，按週年利率百分之五計算之利
息。
訴訟費用由被告負擔。
本判決得假執行。
    事實及理由
壹、程序方面：
    按簡易訴訟程序之訴狀送達後，原告不得將原訴變更或追加
    他訴，但請求之基礎事實同一者，不在此限，民事訴訟法第
    436條第2項、第255條第1項第2款分別定有明文。本件原告
    起訴時原聲明為：「㈠被告應將門牌號碼桃園市○○區○○○路00
    號13樓房屋（下稱系爭房屋）遷讓返還予原告。㈡被告應給
    付原告新臺幣（下同）23萬0,900元，及自民國108年11月1
    日起至清償日止，按週年利率5％計算之利息。㈢被告應自108
    年11月1日起至遷讓返還系爭房屋之日止，按月給付原告1萬
    9,241元。」，嗣迭經變更，最後於111年4月29日言詞辯論
    期日當庭變更聲明為：「被告應給付原告61萬2,513元，及
    自111年3月12日起至清償日止，按週年利率5％計算之利息。
    」（見本院卷第140頁反面），經核原告上開所為，係基於
    兩造間就系爭房屋之租賃關係，其請求之基礎事實應屬同一
    ，揆諸前揭說明，應予准許。
貳、實體方面：
一、原告主張：被告於106年11月1日向原告承租系爭房屋，雖未
    訂有書面契約，兩造口頭約定租期自106年11月1日起至107
    年10月31日止，1年租金共20萬元，每月管理費2,575元應由
    被告負擔繳納，而租約期滿後被告仍繼續占有使用系爭房屋
    ，惟被告自107年11月1日起即未給付租金及管理費，經原告
    於108年9月26日以存證信函通知被告終止兩造就系爭房屋之
    租賃關係，並催告被告應於108年11月1日前搬離系爭房屋，
    且應給付積欠之租金及管理費，是租賃關係應於108年11月1
    日終止，然被告遲至110年6月25日始搬離系爭房屋，致原告
    受有損害，爰依租賃與不當得利之法律關係提起本件訴訟，
    請求被告給付積欠之租金與相當於租金之不當得利等語。並
    聲明：如上開變更後之聲明。
二、被告則以：被告不否認原告主張之事實，惟原告於107年間
    侵占被告之投資款100萬元，且原告曾向被告借款100萬元，
    就上開200萬元之債權主張抵銷等語，資為抗辯。並聲明：
    原告之訴駁回。
三、本院之判斷：
  ㈠按承租人租金支付有遲延者，出租人得定相當期限，催告承
    租人支付租金，如承租人於期限內不為支付，出租人得終止
    契約；租賃物為房屋者，遲付租金之總額，非達2個月之租
    額，不得依前項之規定，終止契約，民法第440條第1項、第
    2項前段分別定有明文。經查，本件原告主張被告自107年11
    月1日起即未給付租金，經原告於108年9月26日以存證信函
    通知被告終止兩造就系爭房屋之租賃關係，並催告被告應於
    108年11月1日前搬離系爭房屋，且應給付積欠之租金及管理
    費，是租賃關係應於108年11月1日終止等情，業據提出存證
    信函及收件回執附卷為憑（見本院卷第6至7、16至17、45至
    48頁），且為被告所不爭執，堪認原告之主張為真實。
  ㈡次按承租人應依約定日期，支付租金，民法第439條前段定有
    明文。本件原告主張被告積欠自107年11月1日至108年10月3
    1日之租金20萬元及每月管理費2,575元，共計23萬0,900元
    （計算式：20萬元＋2,575元12＝23萬0,900元）等情，為被
    告所不否認，是原告請求被告給付23萬0,900元，核屬有據
    。
　㈢再按無權占有他人之不動產，依通常情形受有相當於該不動
    產租金之利益，而不動產之所有權人或出租人，此時依通常
    情形亦受有相當於租金之損害。經查，本件租約已於108年1
    1月1日終止，被告卻仍無權占用系爭房屋，已取得使用系爭
    房屋之利益，致使原告無法使用收益系爭房屋，原告自得向
    被告請求返還其所受之利益。從而，原告得請求被告給付自
    108年11月1日起至110年6月25日搬離系爭房屋之日止，相當
    租金之不當得利共38萬1,627元（計算式：23萬0,900元19/
    12＋23萬0,900元1225/30＝38萬1,627元，元以下四捨五入
    ），而原告主張此部分只請求38萬1,613元，為有理由，應
    予准許。
　㈣復按二人互負債務，而其給付種類相同，並均屆清償期者，各得以其債務，與他方之債務，互為抵銷，民法第334條第1項前段定有明文。又債務之抵銷，以雙方當事人互負債務為必須具備之要件，若一方並未對他方負有債務，則根本上即無抵銷可言（最高法院18年上字第1709號判決、86年度台上字第3611號判決參照）。經查，本件被告辯稱原告於107年間侵占被告之投資款100萬元，且原告曾向被告借款100萬元，就上開200萬元之債權主張抵銷云云，惟被告另向原告提起返還投資款事件訴訟，主張原告應返還被告投資款100萬元與借款100萬元等情，經本院以109年度訴字第1536號判決駁回確定在案，有該案民事判決在卷可查（見本院卷第129至131反面），並經本院依職權調取該案全卷核閱無訛，且為兩造所不爭執，是被告以上開200萬元之債權主張抵銷云云，即屬無據。
　㈤從而，原告請求被告給付61萬2,513元（計算式：23萬0,900
    元＋38萬1,613元＝61萬2,513元），洵屬有據。　　
四、末按給付有確定期限者，債務人自期限屆滿時起負遲延責任
    ；給付無確定期限者，債務人於債權人得請求給付時，經催
    告而未為給付，自受催告時起，負遲延責任；其經債權人起
    訴而送達訴狀，或依督促程序送達支付命令，或為其他相類
    之行為者，與催告有同一之效力；遲延之債務，以支付金錢
    為標的者，債權人得請求法定利率計算之遲延利息；應付利
    息之債務，其利率未經約定，亦無法律可據者，週年利率為
    5％，民法第229條第1、2項、第233條第1項前段、第203條分
    定明文。查，本件原告併請求被告給付積欠租金與不當得利
    之法定遲延利息，並自被告收受變更聲明之民事準備書狀㈢
    繕本之翌日即111年3月12日起至清償日止（見本院卷第140
    頁反面），按週年利率5％計算之遲延利息，亦屬正當。
五、綜上所述，原告依租賃與不當得利之法律關係，請求被告給
    付61萬2,513元，及自111年3月12日起至清償日止，按週年
    利率5％計算之利息，為有理由，應予准許。
六、本件係適用簡易訴訟程序所為被告敗訴之判決，依民事訴訟
    法第389條第1項第3款規定，應依職權宣告假執行。
七、本件事證已臻明確，兩造其餘主張、陳述及所提之證據，經
    核與判決結果不生影響，爰不逐一論列，附此敘明。
八、訴訟費用負擔之依據：民事訴訟法第78條。
中　　華　　民　　國　　111 　年　　5 　　月　　27　　日
                  桃園簡易庭  法  官  陳容蓉
以上為正本係照原本作成。
如不服本判決，應於送達後20日內，向本院提出上訴狀，並表明
上訴理由，如於本判決宣示後送達前提起上訴者，應於判決送達
後20日內補提上訴理由書（須附繕本）。
如委任律師提起上訴者，應一併繳納上訴審裁判費。 
中　　華　　民　　國　　111 　年　　5 　　月　　27　　日
                              書記官  王帆芝